【裁判字號】    99,執事聲,158
【裁判日期】    991122
【裁判案由】    聲明異議(消債)
【裁判全文】
臺灣臺南地方法院民事裁定           99年度執事聲字第158號
異  議  人
即  債權人  萬泰商業銀行股份有限公司
法定代理人  盧正昕
相  對  人
即  債務人  陳美足
上列當事人間因消費者債務清理事件，對於中華民國99年10月15
日本院民事執行處司法事務官所為98年度司執消債更字第283號
認可更生方案裁定聲明異議，本院裁定如下：
    主  文
異議駁回。
程序費用由異議人負擔。
    理  由
一、按債務人有薪資、執行業務所得或其他固定收入，法院認更
    生方案之條件公允者，得不經債權人會議可決，逕依債務人
    之聲請或依職權以裁定認可更生方案，消費者債務清理條例
    第64條第1項定有明文。又債務人之更生方案應否准許，係
    以是否公允為斷，而所謂公允，應審酌債權人與債務人之利
    益衡平、債務人之償債能力與清償誠意以及社會公益等因素
    為綜合判斷，非以還款成數為絕對標準。另當事人對於司法
    事務官處理事件所為之終局處分，得於處分送達後10日之不
    變期間內，以書狀向司法事務官提出異議；司法事務官認前
    項異議有理由時，應另為適當之處分；認異議為無理由者，
    應送請法院裁定之；法院認第1項之異議為有理由時，應為
    適當之裁定；認異議為無理由者，應以裁定駁回之，前開規
    定於更生或清算之程序準用之，民事訴訟法第240條之4第1
    、2、3項及消費者債務清理條例（下稱消債條例）第15條分
    別定有明文。從而，本件異議人不同意更生方案，已於本院
    民事執行處司法事務官為認可更生方案之處分送達後10日內
    ，以書狀表示不服而提出異議，經司法事務官送請本院裁定
    ，核予上開規定相符，合先敘明。
二、異議意旨略以：鈞院司法事務官前於民國99年10月15日認可
    更生方案，惟債務人為年僅32歲之一般從業人員，積欠債務
    新臺幣（下同）164餘萬元後，於身體健康無虞狀況下，每
    月僅賺取微薄薪資19,000元而滿足，顯見其未盡全力償還債
    務，而有高道德風險；況依前揭鈞院所認可之更生方案，債
    務人所償還債務成數，僅佔整體總債務比例30.36%，清償成
    數過低，對各債權人而言實有失公平，爰依法聲明異議，請
    求廢棄原認可更生方案之裁定等語。
三、經查，本件債務人聲請更生，前經本院裁定開始更生程序並
    命司法事務官進行更生程序，有本院98年度消債更字第28 0
    號裁定在卷可稽。又觀諸債務人所提更生方案，其條件以每
    月清償1次，每期清償5,200元，共清償96期，核計8年，清
    償總額為499,200元，清償成數為30.36﹪。而債務人確有薪
    資、執行業務所得或其他固定收入等情，有宏科貿易股份有
    限公司薪資明細表在卷可稽（見本院98年度司執消債更第
    283號卷第142~143頁）；本院審酌債務人配偶高嘉成本身亦
    因債務問題遭扣薪，無力獨立負擔2名未成年子女扶養費，
    須與債務人共同負擔扶養子女義務，而債務人每月收入約
    19,000元，卻以5,200元列入更生方案還款，僅餘13,800元
    （計算式：19,000－5,200＝13,800）供其與2名子女生活之
    用，顯已低於行政院內政部所公告99年度臺灣省低收入戶最
    低生活費用【9,829+（6,834×2÷2）= 16,663】，顯見債
    務人願以更拮据之方式維持生活，已為更生方案盡最大之努
    力，該更生方案應認公允，與消費者債務清理條列第64條第
    1項規定尚無不合。況按消費者債務清理條例之立法目的，
    係為使不幸陷入經濟困境之人得以清理債務、重建生活，並
    在清理過程中能保有符合人性尊嚴之最低基本生活，是更生
    方案之認可，應審酌除最低生活需求外，債務人能否負擔該
    方案之條件以及債權人與債務人間之權利義務關係是否公允
    。綜合考量上情，本院司法事務官認可該更生方案應屬公允
    、適當、可行，尚無違誤、不當。異議人固指債務人月收入
    19,000元過低，又債務人年約32歲，應可努力工作清償債務
    等語異議，然相對人未來是否順利工作、收入穩定之可能等
    ，均屬將來不確定事項，非更生方案所得預先規劃，而相對
    人提出每1個月為1期，共96期，每月還款5,200元之方案，
    已竭盡其能力還款，且有履行之可能，是異議人主張相對人
    尚可提高還款金額云云，無足採取。又更生乃以相對人之最
    大能力為清償，期能走出龐大債務壓力，再啟人生，則異議
    人主張清償比例過低，與本法意旨不符，是異議人之主張均
    非有理。
四、綜上所述，原裁定斟酌相對人所提更生方案之條件核屬公允
    、適當、可行，復查無相對人有何消債條例63條或第64條第
    2項所定不應認可之消極事由存在，原裁定逕依同條例第64
    條第1項裁定認可相對人所提更生方案，並就債務人之生活
    為限制，核無不合，異議人指摘原裁定不當，聲明異議，求
    予廢棄原裁定，為無理由，應予駁回。
五、依消費者債務清理條例第15條、民事訴訟法第240條之4第3
    項後段、第95條、第78條，裁定如主文。
中    華    民    國    99    年    11    月    22     日
                  民事第三庭    法  官  廖建彥
以上正本係照原本作成。
如對本裁定抗告須於裁定送達後10日內向本院提出抗告狀，並繳
納抗告費新臺幣1,000元。
中    華    民    國    99    年    11    月    22     日
                                書記官  蘇玟心


司法院資訊處製作；財團法人民間司法改革基金會備份。
